【裁判字號】    90,苗家簡,2
【裁判日期】    900612
【裁判案由】    確認繼承權存在
【裁判全文】
臺灣苗栗地方法院民事簡易判決  九十年度苗家簡字第二號
    原      告  乙○○○
    複代理人    丙○○
    法定代理人  甲○○
    訴訟代理人  丁○○
右當事人間請求確認繼承權存在事件，本院判決如左：
    主      文
確認原告為被繼承人朱文祿之繼承人。
訴訟費用由被告負擔。
    事實及理由
一、原告聲明：求為判決如主文所示。
二、事實摘要：
    原告起訴主張緣其與被繼承人朱文祿（民國十六年二月二日出生，九十年一月三
    十日去世）於七十三年二月十五日中午十二時許，在位於苗栗縣後龍鎮東明里十
    四鄰下浮尾十七之一號住處舉行婚禮，並設酒席宴客，此據當時在場主婚之訴外
    人陳金澄，介紹人陳逢春及證婚人劉蒿藜均可為證，並有結婚證書可證。婚後二
    人共同生活，婚姻美滿，直至朱文祿於九十年一月三十日不幸去世為止，因朱文
    祿於來台之前已在大陸娶妻，故戶籍登記簿謄本上記載其配偶為林氏，致原告與
    朱文祿二人一直無法依戶籍法至戶政機關辦理結婚登記，惟依司法院大法官解釋
    字第二四二號解釋文：「中華民國七十四年六月三日修正公布前之民法親屬編，
    其第九百八十五條規定：『有配偶者，不得重婚。』、第九百九十二條規定：『
    結婚違反第九百八十五條之規定者，利害關係人得向法院請求撤銷之。但在前婚
    姻關係消滅後，不得請求撤銷。』乃維持一夫一妻婚姻制度之社會秩序所必要，
    與憲法並無牴觸，惟國家遭遇重大變故，在夫妻隔離，相聚無期之情況下所發生
    之重婚事件，與一般重婚事件究有不同，對於此種有長期實際共同生活事實之後
    婚姻關係，仍得適用上開第九百九十二條之規定予以撤銷，嚴重影響其家庭生活
    及人倫關係，反足妨害社會秩序，就此而言，自與憲法第二十二條保障人民自由
    及權利之規定有所牴觸。」，茲因原告與朱文祿間業已舉行公開結婚儀式，並有
    二個以上之證人，則其等間之婚姻已有效成立，復揆之前開大法官會議之解釋文
    足悉其等之婚姻究與一般重婚事件不同，因朱文祿為退役官兵，於其死亡後遺產
    現由被告依法管理中，惟被告就原告是否為朱文祿之合法繼承人尚有存疑，則原
    告自有提起本件確認訴訟之法律上利益，爰依民法第九百八十二條第一項、前開
    解釋文及民事訴訟法第二百四十五條、第二百四十七條之規定，提起本件確認訴
    訟。而被告則以：因朱文祿戶籍登記簿謄本並未記載原告為其配偶，故就原告是
    否確為朱文祿之配偶尚有疑義等語，資為抗辯。
三、法院之判斷：
(一)查原告主張前揭事實，業據其提出與所述相符之結婚證書、訃文、戶籍登記簿謄
    本、身分證影本、照片等件為證，且據證人陳金澄結證稱：「我與朱文祿是同鄉
    ，在六十幾年間，朱曾經告訴我他大陸的妻子在大陸去世了，之後經由陳逢春介
    紹朱與原告認識，進而結婚，並由我證婚，當時在朱的家門前一個廟前面，找外
    燴的人辨兩桌，只找幾個好友一起慶祝，結婚前我並不知道朱要結婚，當時是到
    場後朱才告訴我他要與阿嬌（即原告）結婚，當時到場人均是到場才知道在吃喜
    宴，他們並有敬酒，我們同鄉並有舉杯向他們道賀。」、證人陳逢春結證稱：「
    我是朱文祿與阿嬌的介紹人，之後朱打電話給我，說他要與阿嬌結婚，並說我是
    介紹人務必到場，因為他們年紀大了，所以不好意思印喜帖，他們是在朱的家門
    前一個廟前面，由外燴的辦桌請客，到場人均知道他們是結婚喜宴，他們並有敬
    酒。」及證人劉蒿藜結證稱：「我是朱文祿當兵認識的朋友，之後有一天朱打電
    話給我，說他要與原告結婚，並說只請幾個好朋友，請我務必到場，因為他們年
    紀大了，所以不好意思太舖張，我到場時並有包一個紅包給他，他們是在朱的家
    門前一個廟前面，由外燴的辦桌請客，到場人均知道他們是結婚喜宴，他們並有
    敬酒。」各等語綦詳（見本院九十年三月二十九日言詞筆錄），而被告就前開證
    物及各該證人所證均無爭執，自堪認原告之上開主張為真實。
(二)從而，原告依法請求確認其為被繼承人朱文祿之繼承人，於法並無不合，所訴應
    予准許。
據上論結，本件原告之訴為有理由，依民事訴訟法第四百三十六條第二項、七十八條
，判決如主文。
中      華      民      國    九十      年      六      月      十二    日
                                  臺灣苗栗地方法院苗栗簡易庭
~B法      官  高  敏  俐
右為正本係照原本作成。
如對本判決上訴，須於判決送達後廿日內向本院提出上訴狀。
~B法院書記官  陳  蕙  楠
中      華      民      國    九十      年      六      月      十二    日


司法院資訊處製作；財團法人民間司法改革基金會備份。
